【裁判字號】    99,台上,364
【裁判日期】    990121
【裁判案由】    違反毒品危害防制條例
【裁判全文】
最高法院刑事判決              九十九年度台上字第三六四號
上  訴  人  台灣高等法院高雄分院檢察署檢察官
被      告  甲○○原名陳俊文.
選任辯護人  洪士宏律師
            林易玫律師
上列上訴人因被告違反毒品危害防制條例案件，不服台灣高等法
院高雄分院中華民國九十六年十一月九日第二審判決（九十六年
度上訴字第一三六二號，起訴案號：台灣高雄地方法院檢察署九
十五年度偵字第三０八六一號、九十六年度偵字第一八二九號）
，提起上訴，本院判決如下：
    主  文
原判決撤銷，發回台灣高等法院高雄分院。
    理  由
本件原判決以公訴意旨略稱：被告甲○○（原名陳俊文）與綽號
「大胖」之林明裕（未經起訴）及黃玲還、蔡文章（均經原審判
處罪刑確定）等四人共同基於運輸及走私第一級毒品海洛因之犯
意聯絡，由林明裕免費提供被告及黃玲還、蔡文章共三人一同前
往泰國旅遊之旅費，於民國九十五年十一月十九日（起訴書誤載
為十七日）自高雄小港國際機場搭機出境前往泰國。到達泰國曼
谷後，黃玲還依林明裕事前之指示，撥打電話聯絡綽號「阿林仔
」之不詳姓名年籍成年男子，攜帶包裝成榴槤餅之第一級毒品海
洛因十九包交與其等三人。而黃玲還於返國前一日即同年月二十
三日晚間，依照林明裕之指示，將上開包裝成榴槤餅之第一級毒
品之其中四包藏置於其自己之行李箱內，再分別將其中八包、七
包分別藏置於被告及蔡文章之行李箱中，並以林明裕前所交付之
鎖頭上鎖。翌日十九時三十分許，被告及黃玲還、蔡文章三人在
高雄小港國際機場入境通關時，經警分別在渠等三人之行李箱內
，扣得上開包裝成榴槤餅之第一級毒品海洛因共十九包（合計淨
重約六千九百三十一點四四公克，純度八十三點八四％）。認被
告共同涉犯毒品危害防制條例第四條第一項之運輸第一級毒品罪
嫌及懲治走私條例第二條第一項之私運管制物品進口罪嫌。惟經
審理結果，認為不能證明其犯罪，因而維持第一審諭知被告無罪
之判決，駁回檢察官在第二審之上訴。固非無見。
惟查：（一）、審理事實之法院，對於被告有利及不利之證據，
均應一併加以注意，依職權詳加調查，再綜合全部證據資料，本
於經驗及論理法則定其取捨而為判斷，倘為無罪之判決，亦應詳
述其全部證據取捨判斷之理由，否則即有應於審判期日調查之證
據未予調查及判決理由不備之違法。原判決依憑證人即同案被告
黃玲還迭於警詢、偵查及歷審法院審理時證稱：當時被告臥病在
床睡覺，伊未告訴被告榴槤餅內有搖頭丸，就直接將榴槤餅放入
其行李箱內並上鎖，林明裕說被告不知道要帶毒品回來這件事，
也不要讓被告知道，等回來後再包一個紅包給被告等語，資為論
斷被告係在不知情之情況下，將上開第一級毒品海洛因八包攜帶
入境之證據（見警卷第六頁，偵字第三０八六一號卷第五十、五
十一頁，一審卷第二一七、二一九頁，原審卷第一三０至一三二
頁）。然黃玲還尚證稱：「……蔡文章與被告與我之前不認識，
是後來才認識共同攜帶毒品」、「在回國之前大家就知道要帶毒
品回台」、「蔡文章知道是搖頭丸，被告以為是Ｋ他命」、「他
（林明裕）要我跟他們（蔡文章、被告）聯絡一起帶搖頭丸回台
」（見偵字第一七三一０號卷第六頁，偵字第三０八六一號卷第
四十九頁）。此等不利被告之證據，原審未予審酌，亦未說明摒
棄不採之理由，自有判決理由不備之違疏。（二）、證據之證明
力如何，雖屬於事實審法院自由判斷之職權，而其所為判斷，仍
應受經驗法則與論理法則之支配。原判決以同案被告黃玲還於出
國前，並不認識被告。且蔡文章於出國前二、三天因林明裕之介
紹而認識被告，足證黃玲還、蔡文章二人與被告均無深厚之交情
等情。復採信證人黃玲還前揭：當時被告臥病在床睡覺，其未告
訴被告榴槤餅內有搖頭丸，就直接將榴槤餅放入被告行李箱內並
上鎖之證述，認被告無運輸毒品之認識及犯行（見原判決第四頁
）。然出國遠行之行李箱，內裝物品均屬私人之衣物及用具，乃
私人行囊，箱內物品之存取、整理，除非親人或情誼特別深厚者
，鮮有假手他人，進而任由他人上鎖之可能。是黃玲還所證述：
趁被告臥病在床睡覺，擅自到被告住宿房間，利用被告不知情之
情況，將內藏海洛因之榴槤餅八包放入其行李箱之證詞，似與常
情有悖。原判決予以採信，難謂採證無違經驗法則與論理法則。
（三）、無罪之判決書，依刑事訴訟法第三百零八條之規定，應
記載其理由；故對於被告被訴之事實，及其不利之證據資料，如
何不足以證明被告犯罪，應逐一明確詳述其理由，否則即有判決
理由不備之違法。被告供稱：「……黃玲還帶了二位朋友來飯店
房間找我們，並將這些東西放進我和蔡文章的行李箱內，並提供
鎖頭與鑰匙，請我們幫她帶回來」、「……是黃玲還幫我放進行
李箱內的」（見同上警卷第十四頁）。似與黃玲還上揭所稱：其
係利用被告臥病在床睡覺，未告知被告之情形下，直接將榴槤餅
放入其行李箱內，並直接上鎖之供述，已有不同。況一般行李箱
本體均附加鎖頭及鑰匙，若僅係運送食品榴槤餅，似無須另由他
人以特別鎖頭上鎖之必要。則被告是否知悉黃玲還將榴槤餅八包
置入其行李箱？何以尚須由黃玲還以先前由林明裕提供之特別鎖
頭予以上鎖？此等疑義攸關被告是否成立犯罪之判斷。乃原判決
未詳予審認說明，同有判決理由欠備之違誤。檢察官上訴意旨執
以指摘原判決違法，非無理由，而原判決上述之違背法令影響事
實之確定，本院無可據以為裁判，應將原判決撤銷，發回原審法
院更為審判。
據上論結，應依刑事訴訟法第三百九十七條、第四百零一條，判
決如主文。
中    華    民    國  九十九  年    一    月  二十一  日
                      最高法院刑事第四庭
                          審判長法官  張  淳  淙
                                法官  劉  介  民
                                法官  蔡  彩  貞
                                法官  魏  新  和
                                法官  吳  信  銘
      本件正本證明與原本無異
                                      書  記  官
中    華    民    國  九十九  年    一    月  二十二  日
                                                      Ｖ

司法院資訊處製作；財團法人民間司法改革基金會備份。
